【裁判字號】    98,聲判,10
【裁判日期】    980805
【裁判案由】    聲請交付審判
【裁判全文】
臺灣臺南地方法院刑事裁定              98年度聲判字第10號
聲  請  人  甲○○
代  理  人  林祺祥律師
被      告  乙○○
上列聲請人因告訴被告傷害案件，不服臺灣高等法院臺南分院檢
察署檢察長駁回再議之處分（98年度上聲議字第297號），聲請
交付審判，本院裁定如下：
    主    文
聲請駁回。
    理    由
一、按告訴人不服上級法院檢察署檢察長或檢察總長認再議為無
    理由而駁回之處分者，得於接受處分書後10日內委任律師提
    出理由狀，向該管第一審法院聲請交付審判。法院認為交付
    審判之聲請不合法或無理由者，應駁回之。刑事訴訟法第25
    8條之1、第258條之3第2項前段，分別定有明文。
二、本件聲請人即告訴人甲○○以被告乙○○涉犯刑法第277條
    第1項傷害罪嫌，向臺灣臺南地方法院檢察署檢察官提出告
    訴，經該署檢察官偵查後，認為被告犯罪嫌疑不足，依刑事
    訴訟法第252條第10款，於民國98年2月12日以97年度偵字第
    17536號為不起訴處分，聲請人不服，聲請再議，經臺灣高
    等法院臺南分院檢察署檢察長以再議無理由，於98年3月16
    日以98年度上聲議字第297號處分書駁回再議之聲請，該再
    議駁回不起訴處分書於98年3月20日送達予聲請人甲○○親
    自收受等情，業經本院調取臺灣高等法院臺南分院檢察署98
    年度上聲議字第297號卷查明屬實，並有上開案件不起訴處
    分書附卷可稽。是聲請人於同年3月30日向本院聲請交付審
    判，於法尚無不合。
三、聲請交付審判意旨略以：
  （一）聲請人甲○○於97年10月29日晚間遭被告乙○○毆打，
        為躲避被告揮拳而後退碰到桌椅受傷，依一般人之高度
        ，與桌、椅碰撞之部位應分別在膝蓋與小腿不同二處，
        聲請人受傷之部位包含「左腳膝蓋」與「左小腿擦傷2
        處」，驗傷診斷書上僅記載「左小腿擦傷2處（1x1公分
        及0.5x0.5公分）」，係因聲請人驗傷時距案發後已15
        日，膝蓋部位之傷口早已癒合，無法憑肉眼驗斷，因此
        驗傷診斷書未就該部位之傷害為記載。聲請人於97年11
        月18日開庭時陳稱受傷之部位係「左腳膝蓋」，乃口誤
        ，未詳述左小腿擦傷部位，不能遽以聲請人為與診斷書
        不同之陳述，即認聲請人所受之傷害與被告之行為無因
        果關係。
  （二）被告乙○○確有向聲請人甲○○揮拳一節，業經案發當
        時證人徐福岡、王燕娟、楊本堯及吳昆安等人到庭證述
        明確；聲請人起身時有撞到桌椅、在閃避被告揮拳攻擊
        時身體曾往後退，復分別有被告同行友人滕長明、王燕
        娟及楊本堯證述在卷。
  （三）聲請人所提出之診斷書上之傷害記載確與被告之揮拳攻
        擊行為有相當因果關係。應依現場桌椅位置模擬比對聲
        請人起身後退時所可能擦傷之部位，是否與驗傷診斷書
        上記載之部位相符，再為因果關係之判斷。為此，請求
        准予交付審判，以維法制，至便等語。
四、按91年2月8日修正公布之刑事訴訟法，新增第258條之1至之
    4所規定之「交付審判制度」，其主要目的在建立對於檢察
    官不起訴或緩起訴裁量權之外部監督機制，法院僅就檢察官
    所為不起訴或緩起訴之處分是否正確加以審查，以防止檢察
    機關濫權。依此立法精神，同法第258條第3項規定法院審查
    聲請交付審判案件時「得為必要之調查」，其調查證據之範
    圍，自應以偵查中曾顯現之證據為限；而同法第260條對於
    不起訴處分已確定或緩起訴處分期滿未經撤銷者得再行起訴
    之規定，其立法理由說明該條所謂不起訴處分已確定者，包
    括「聲請法院交付審判復經駁回者」之情形在內，是前述「
    得為必要之調查」，其調查證據範圍，更應以偵查中曾顯現
    之證據為限，不得就告訴人新提出之證據再為調查，亦不得
    蒐集偵查卷以外之證據，否則，將與刑事訴訟法第260條之
    再行起訴規定，混淆不清。再為避免法官權限之過度擴張，
    因而壓縮檢察官之控訴權限，甚至形成法官兼任檢審角色之
    「新糾問制」，法院對於聲請交付審判案件之審查，應限於
    檢察官不起訴處分是否違法。質言之，如檢察官係依據刑事
    訴訟法第252條規定予以不起訴處分者，應審查該處分是否
    符合該條各款之規定；若係依據同法第253條規定為不起訴
    處分者，則應審查該處分是否有裁量逾越或裁量濫用之情形
    。至於檢察官據以不起訴處分之基礎事實，則非法院應行介
    入審查之對象，蓋法院裁定交付審判之前提，乃該案件已經
    跨越起訴門檻，亦即符合刑事訴訟法第251條第1項規定、檢
    察官應提起公訴之情形，縱或法院對於檢察官所認定之事實
    有不同判斷，惟該案件必須繼續偵查始能判斷應否起訴者，
    即該案件並未存有應起訴之犯罪事實及理由，而未到達起訴
    門檻時，法院仍應依據現行第258條之3第2項前段規定，以
    聲請無理由裁定駁回。
五、本院查：
  （一）按犯罪事實應依證據認定之，無證據不得認定犯罪事實
        ，刑事訴訟法第154條第2項定有明文。再事實之認定，
        應憑證據，如未能發現相當證據，或證據不足以證明，
        自不能以推測或擬制之方法，為裁判基礎；而認定犯罪
        事實所憑之證據，雖不以直接證據為限，間接證據亦包
        括在內，然而無論是直接或間接證據，其為訴訟上之證
        明，須於通常一般人均不致有所懷疑，而得確信為真實
        之程度者，始得據為有罪之認定；又告訴人之告訴，本
        以使被告受刑事訴追為目的，故其陳述是否與事實相符
        ，自應調查其他證據，以資審認，苟其所為攻擊之詞，
        尚有瑕疵，則在此瑕疵未予究明以前，即不能遽採為斷
        罪之基礎（最高法院29年上字第3105號、30年上字第81
        6號、40年台上字第86號、52年台上字第1300號、69年
        台上字第1531號及76年台上字第4986號著有判例意旨參
        照）。
  （二）聲請人甲○○告訴被告乙○○涉有傷害罪嫌，無非以：
        被告於民國97年10月29日晚間22時許，與聲請人發生口
        角，被告揮拳欲毆打聲請人，致聲請人向後閃避撞倒桌
        椅，因而受有左小腿擦傷2處、右肘1x1公分擦傷等傷害
        ，為其主要論據。被告於原檢察官偵查中堅決否認上開
        犯行，辯稱：伊僅有與告訴人甲○○互罵三字經，是告
        訴人自己撞到桌椅，伊並未出手毆打等語。
  （三）原臺灣臺南地方法院檢察署97年度偵字第17536號不起
        訴處分書及臺灣高等法院臺南分院檢察署98年度上聲議
        字第297號處分書，已於理由中敘明：
      1.告訴人於提出告訴時及97年11月18日偵訊時均指稱其因
        被告欲動手毆打其，其往後退而沒打到，但其後退時「
        膝蓋」碰到桌椅而受傷，與其所提出之診斷證明書記載
        聲請人受傷之部位為「左小腿擦傷2處（1x1公分及0.5x
        0.5公分），右肘1X1公分擦傷」不相同。
      2.告訴人所提出之診斷證明書之開立日期為97年11月13日
        ，距告訴人指訴事發之時已達半月之久，則告訴人提出
        之診斷證明書，僅得證明告訴人於97年11月13日確受有
        上開傷害之情，而無法直接證明該等傷勢乃遭被告於97
        年10月29日出手毆打所致。
      3.現場目擊證人徐福岡、王燕娟、吳昆安、滕長明均證稱
        ：被告有出手要毆打告訴人，但告訴人往後退沒有被打
        到等語，核與被告辯稱其未打告訴人一節相符。是被告
        所辯非不可採。
      4.縱依證人楊本堯證述：被告欲出手毆打告訴人，告訴人
        往後退，沒有被打到，過了幾天，告訴人有說膝蓋痛，
        其有看到膝蓋有傷等語，惟依證人楊本堯所述，亦尚乏
        具體事證足認該傷害係被告事發當日之行為所致，尚難
        依告訴人之指訴遽認被告涉有傷害犯行。
      查前開該不起訴處分及駁回再議之處分，已就本件：僅
      能證明被告確受有前開診斷證明書所示之傷勢；被告有
      欲出手毆打告訴人但沒打到；無從證明告訴人所受之傷
      勢確為被告於97年10月29日晚間毆打行為所造成，故尚難
      依告訴人之指訴遽認被告有傷害犯行等理由敘明甚詳，而
      依刑事訴訟法第252條第10款不起訴處分及第258條前段駁
      回再議之處分，於法尚無不合。
  （四）綜上所述，本件檢察機關依據偵查結果，認為被告之傷
        害罪嫌不能證明，因而為不起訴處分及駁回再議聲請，
        於事實調查程序及相關事證之評價認定，於法均無不合
        ；且本院依職權調閱全卷審核結果，亦認本案並未存有
        應起訴之犯罪事實及理由，聲請人猶執前詞，聲請交付
        審判，其聲請為無理由。
六、依刑事訴訟法第258條之3第2項前段，裁定如主文。
中    華    民    國    98    年    8     月    5     日
                  刑事第十二庭  審判長法  官  卓穎毓
                                      法  官  魏玉英
                                      法  官  莊玉熙
以上正本證明與原本無異。
本件不得抗告。
                                      書記官  余富誠
中    華    民    國    98    年    8     月    5     日


司法院資訊處製作；財團法人民間司法改革基金會備份。
